臺灣臺北地方法院刑事判決　　　　　　　　　　　九十二年度交簡上字第一二一號
　　上　訴　人　乙○○
　　即　被　告
右列上訴人即被告因公共危險案件，不服臺灣臺北地方法院臺北簡易庭民國九十二年
二月二十七日九十一年度北交簡字第二二五五號簡易判決（臺灣臺北地方法院檢察署
檢察官起訴書案號：九十一年度偵字第九０四六），提起上訴，本院管轄之第二審合
議庭認應適用通常程序，並自為第一審判決如左︰
    主    文
原判決撤銷。
乙○○服用酒類不能安全駕駛動力交通工具而駕駛，累犯，處有期徒刑陸月，如易科
罰金，以佰元折算壹日。
    事    實
一、乙○○曾於民國八十六年間犯傷害罪，經臺灣板橋地方法院判處有期徒刑七月，
    再經臺灣高等法院駁回上訴確定，甫於八十七年九月十四日服刑期滿執行完畢；
    復於九十年五月十四日、二十六日、十二月二十九日三度服用酒類不能安全駕駛
    動力交通工具而駕駛，分別經臺灣臺北地方法院臺北簡易庭判處罰金二萬元、一
    萬五千元、有期徒刑三月，罰金如易服勞役、有期徒刑如易科罰金，均以三百元
    折算一日確定，有期徒刑部分甫於九十二年三月二十七日服刑期滿執行完畢（此
    部分不構成累犯），猶不知悔改，於九十一年一月十三日晚間飲用酒類，明知已
    因服用酒類，達不能安全駕駛動力交通工具之程度，仍於同日晚間九時二十五分
    許，駕駛車牌號碼ＱＪＢ－三六三號動力交通工具輕型機車，行經臺北市○○街
    ○段一三六號前，因所駕車輛行進中車身搖擺不定、對員警指揮及交通號誌無反
    應或遲緩，駕駛判斷力顯然欠佳，為恰駕駛巡邏車輛行經該處之臺北市政府警察
    局保安警察大隊第二中隊員警察覺攔停並進行呼氣酒精濃度測試，測得其呼氣酒
    精濃度達０‧九毫克＼公升，因而查獲上情。乙○○嗣後又再於九十一年二月一
    日因服用酒類不能安全駕駛動力交通工具而駕駛，經臺灣臺北地方法院臺北簡易
    庭判處有期徒刑四月，如易科罰金，以三百元折算一日確定（此部分亦不構成累
    犯）。
二、案經臺北市政府警察局萬華分局報請臺灣臺北地方法院檢察署檢察官偵查起訴。
    理    由
一、訊據上訴人即被告乙○○固不否認於九十一年一月十三日服用酒類後為警進行呼
    氣酒精濃度檢測，測得其呼氣酒精濃度達０‧九毫克＼公升等情，惟矢口否認服
    用酒類不能安全駕駛動力交通工具而駕駛，辯稱：當日其係在斯時位在臺北市○
    ○街○段二二六之一號二樓之居所內飲酒，而車牌號碼ＱＪＢ－三六三號動力交
    通工具輕型機車當日其交由年籍姓名不詳、居住在高雄、綽號「阿雄」之友人使
    用，因「阿雄」將車輛停放在其居所斜對面，故其將車輛以推行之方式牽回住處
    樓下，其並未騎乘機車，且員警所記載之查獲時間並不正確、其亦未前往警局製
    作筆錄云云。
二、經查：
（一）被告於九十一年一月十三日晚間飲用酒類後，仍於同日晚間九時二十五分許，
      駕駛車牌號碼ＱＪＢ－三六三號動力交通工具輕型機車，行經臺北市○○街○
      段一三六號前，因所駕車輛行進中車身搖擺不定、對員警指揮及交通號誌無反
      應或遲緩，駕駛判斷力顯然欠佳，為恰駕駛巡邏車輛行經該處之臺北市政府警
      察局保安警察大隊第二中隊員警察覺攔停並進行呼氣酒精濃度測試，當場測得
      其呼氣酒精濃度達０‧九毫克＼公升之事實，業據證人即當日駕駛巡邏車輛行
      經該處之臺北市政府警察局保安警察大隊第二中隊員警甲○○證述纂詳，核與
      呼氣酒精濃度檢測單、刑法第一百八十五條之三觀察測試紀錄表、臺北市政府
      警察局舉發違反道路交通管理事件通知單所載相符，除員警對被告進行呼氣酒
      精濃度檢測之時間及被告有無駕駛動力交通工具外，亦經被告自白不諱；其中
      被告於九十一年一月十三日晚間九時二十五分許之呼氣酒精濃度達０‧九毫克
      ＼公升，且所駕車輛行進中車身搖擺不定、對員警指揮及交通號誌無反應或遲
      緩，駕駛判斷力顯然欠佳，又查獲後，被告劃定直線無法正常行走，顯然無法
      正常操控駕駛，且查獲、測試或訊問過程中，被告復有語無倫次、意識模糊、
      注意力無法集中及多話情事，已經證人甲○○及查獲之員警觀察、測試後到庭
      證述或記載翔實，並有呼氣酒精濃度檢測單、刑法第一百八十五條之三觀察測
      試紀錄表附卷可稽。
（二）被告雖一再否認服用酒類不能安全駕駛動力交通工具而駕駛，辯稱：當日其係
      在斯時位在臺北市○○街○段二二六之一號二樓之居所內飲酒，而車牌號碼Ｑ
      ＪＢ－三六三號動力交通工具輕型機車當日其交由年籍姓名不詳、居住在高雄
      、綽號「阿雄」之友人使用，因「阿雄」將車輛停放在其居所斜對面，故其將
      車輛以推行之方式牽回住處樓下，其並未騎乘機車，且員警所記載之查獲時間
      並不正確、其亦未前往警局製作筆錄云云，然：
    １被告為警查獲時確騎乘車牌號碼ＱＪＢ－三六三號動力交通工具輕型機車，且
      車輛行進中車身搖擺不定，已經證人甲○○到庭證述詳明，前已述及，證人與
      被告素不相識、並無任何宿怨仇隙，此為被告所不爭執，衡情證人應無甘冒偽
      證罪責而羅織誣陷被告之可能或必要，況被告於本件九十二年五月二十八日刑
      事上訴狀中已載明「上訴人於九十一年元月十三日晚間在臺北市不詳地點飲酒
      後騎乘號碼ＱＪＢ－三六三號輕型機車上路‧‧‧」、「‧‧‧所騎乘的機車
      是輕型的‧‧‧」，其於本院調查、審理中改稱並未騎乘該輕型機車云云，顯
      係卸責、避就之詞，委無可採。
    ２至被告辯稱查獲時間並不正確、其亦未前往警局製作筆錄部分，亦顯與事實有
      違而非可採，蓋臺灣臺北地方法院檢察署九十一年度偵字第九０四六號偵查卷
      附之移辦單、警訊筆錄、夜間偵訊同意書、逮捕通知書、呼氣酒精濃度檢測單
      、刑法第一百八十五條之三案件測試觀察紀錄表上「乙○○」之指印，本院卷
      內刑事上訴狀上「乙○○」之指印，以及被告於九十二年七月十八日當庭所採
      指印，經本院職權送請內政部警政署刑事警察局鑑驗結果，三者均為同一人之
      指印，有內政部警政署刑事警察局刑紋字第０九二０一五四七九二號鑑驗書在
      卷可考，則被告如未於前開呼氣酒精濃度檢測單、警訊筆錄、夜間偵訊同意書
      、逮捕通知書上所載時間為警攔停、進行呼氣酒精濃度檢測、逮捕、前往警局
      接受詢問、製作筆錄，焉有可能在上開文件上捺指印？是檢察官起訴書所載時
      間等節並無違誤，亦足認定。
（三）按刑法第一百八十五條之三規定所謂「不能安全駕駛」，係抽象危險犯，並不
      以發生具體危險為必要，對於呼氣酒精濃度已達每公升０．五五毫克（０．五
      五亳克＼公升）以上，肇事率為一般正常人之十倍，認為已達不能安全駕車之
      標準，此業經法務部八十八年五月十八日以法八八檢字第００一六六九號函告
      週知，應為絕對不能安全駕駛動力交通工具；而就醫學文獻所知，酒精對人體
      造成之影響，於呼氣時酒精濃度達每公升０‧二五毫克（約合體內血液中酒精
      濃度五０亳克＼公升或百分之零點零五）即會輕度中毒，造成輕度協調功能降
      低，呼氣酒精濃度達每公升０‧五毫克時（約合體內血液中酒精濃度一００亳
      克＼公升或百分之零點一）屬輕到中度中毒症狀，出現反應較慢、感覺減低、
      影響駕駛之狀況，又食後飲酒後約五十一分鐘，其體內血液酒精濃度可達至最
      高，呼氣酒精濃度亦達最高，其後再以平均每小時０‧０八亳克＼公升之速率
      代謝，此亦經臺灣高雄地方法院函內政部警政署刑事警察局查證明確，有內政
      部警政署刑事警察局（九十一）刑鑑字第０九一００五四三九五號覆函暨換算
      說明資料、刑事警察局鑑識科科長、技士翁景惠、王光全、何敏群、翁景惠合
      著之「臺灣地區國人飲酒量與呼氣、血液、尿液、唾液酒精濃度間關連之研究
      」一文可資佐憑，復有行政院國軍退除役官兵輔導委員會臺北榮民總醫院八十
      八年八月五日（八八）北總內字第二六八六八號函、八十八年十月二十六日（
      八八）院賓文廉字第一三四０七號臺灣高等法院函附台北醫學院附設醫院精神
      科主任蔡尚穎「酒精對人體生理與行為之影響」一文可資參佐。本件被告於九
      十一年一月十三日晚間飲用酒類達呼氣酒精濃度達０‧九毫克＼公升程度，仍
      於同日晚間九時二十五分許，駕駛車牌號碼ＱＪＢ－三六三號動力交通工具輕
      型機車，行經臺北市○○街○段一三六號前，因所駕車輛行進中車身搖擺不定
      、對員警指揮及交通號誌無反應或遲緩，駕駛判斷力顯然欠佳，為恰駕駛巡邏
      車輛行經該處之臺北市政府警察局保安警察大隊第二中隊員警察覺攔停並進行
      呼氣酒精濃度測試，又查獲後，被告劃定直線無法正常行走，顯然無法正常操
      控駕駛，且查獲、測試或訊問過程中，被告復有語無倫次、意識模糊、注意力
      無法集中及多話情事，對於當時為日間或夜間無法分辨、對於有無前往警局記
      憶不清，業如前述，被告之呼氣酒精濃度已逾０‧五毫克＼公升，且顯已因服
      用酒類致注意力、反應力、平衡感、操控力、協調性、判斷力、感知能力、記
      憶力、辨識力均降低、意識不清，應認達不能安全駕駛動力交通工具之標準。
（四）本件事證已臻明確，被告犯行洵堪認定，應依法論科。
三、原審認被告事證明確，依刑事訴訟法第四百四十九條第一項前段逕以簡易判決處
    刑，但本件公訴人係依刑事訴訟法第二百五十一條第一項提起公訴，原審未經言
    詞辯論逕為簡易判決，此判決自屬違背法令，應予撤銷，爰依刑事訴訟法第四百
    五十五條之一第一項、第三項、第三百六十九條第二項規定，由本院依通常程序
    自為第一審判決。被告曾於八十六年間犯傷害罪，經臺灣板橋地方法院判處有期
    徒刑七月，再經臺灣高等法院駁回上訴確定，甫於八十七年九月十四日服刑期滿
    執行完畢，有臺灣高等法院被告全國前案紀錄表可佐，其於有期徒刑之執行完畢
    五年內再犯本件有期徒刑以上之罪，為累犯，應依法加重其刑。爰審酌被告為累
    犯，前科累累，且曾於九十年五月十四日、二十六日、十二月二十九日、九十一
    年二月一日四度服用酒類不能安全駕駛動力交通工具而駕駛，分別經本院臺北簡
    易庭判處罰金二萬元、一萬五千元、有期徒刑三月、四月確定，有臺灣高等法院
    被告全國前案紀錄表、本院臺北簡易庭九十年度北交簡字第二九九四號、第三六
    一七號、九十一年度北交簡字第一０四七號、第二二四一號刑事簡易判決可參，
    五度服用酒類不能安全駕駛動力交通工具而駕駛，而酒精成分對人之意識能力具
    有不良影響，超量飲酒後會導致對週遭事務之辨識及反應能力較平常狀況薄弱，
    被告服用酒類達呼氣酒精濃度０‧九亳克＼公升、注意力、反應力、平衡感、操
    控力、協調性、判斷力、感知能力、記憶力、辨識力均降低、意識不清、嚴重不
    能安全駕駛之程度，仍駕駛動力交通工具輕型機車，對一般往來之人車均生高度
    危險性，犯後復否認犯行、推諉狡辯、未見悔意、惡性非輕，但尚未因酒後駕車
    肇事致人死傷等一切情狀，量處如主文所示之刑，並諭知如易科罰金之折算標準
    ，以資懲儆。
據上論斷，應依刑事訴訟法第四百五十五條之一第一項、第三項、第三百六十九條第
一項前段、第三百六十四條、第四百五十二條、第二百九十九條第一項前段，刑法第
一百八十五條之三、第四十七條、第四十一條第一項前段，罰金罰鍰提高標準條例第
二條，判決如主文。
本案經檢察官越方如到庭執行職務。
中　　　華　　　民　　　國　　九十三　　年　　　二　　　月　　二十五　　日
                              臺灣臺北地方法院交通法庭
                                      審判長法  官  洪  文  慧
                                            法  官  陳  婷  玉
                                            法  官  鄧  德  倩
右正本證明與原本無異。
如不服本判決，應於判決送達後十日內向本院提出上訴狀（應抄附繕本）。告訴人或
被害人如對於本判決不服者，應具備理由請求檢察官上訴，其上訴期間之計算係以檢
察官收受判決正本之日期為準。
                                            書記官  江  虹  儀
中　　　華　　　民　　　國　　九十三　　年　　　二　　　月　　二十五　　日
